ACORDAO-COMPLETO-2412140

ACÓRDÃO 13956/2020 ATA 43/2020 - PRIMEIRA CÂMARA

VISTOS, relatados e discutidos estes autos de concessão de aposentadoria (dois de concessão inicial e três de alteração) pelo Ministério Público Federal (MPF) .
ACORDAM os ministros do Tribunal de Contas da União, reunidos em sessão da 1ª Câmara, diante das razões expostas pelo relator, em:
9.1. considerar ilegais os atos de aposentadoria do Sr. José Leovegildo Oliveira Morais (10802304-04-2015-000076-0, peça 2 e 10802304-04-2015-000074-3, peça 3) e do Sr. Rubens José de Lima (10802304-04-2016-000072-0, peça 5 e 10802304-04-2016-000056-8, peça 6) recusando-lhes o registro, nos termos do § 1º do art. 260 do RI/TCU; 
9.2. dispensar a devolução dos valores indevidamente recebidos de boa-fé, nos termos da Súmula 106 deste Tribunal; 
9.3. determinar ao Ministério Público Federal que: 
9.3.1. no prazo de 15 (quinze) dias, suspenda todo e qualquer pagamento concernente aos atos impugnados, comunicando ao Tribunal as providências adotadas, nos termos dos arts. 262, caput, do RI/TCU, e 8º, caput, da Resolução TCU 206/2007;
9.3.2. cadastre novos atos de aposentadoria livres das irregularidades apontadas, submetendo-os, no prazo de 30 (trinta) dias, à apreciação deste Tribunal, nos termos do art. 262, caput e § 2º, do RI/TCU, e 19, § 3º, da Instrução Normativa TCU 78/2018;
9.3.3. exclua da base Sistema de Apreciação e Registro dos Atos de Admissão e Concessões (Sisac) o ato 10802304-04-2015-000075-1, peça 4;
9.3.4. dê ciência do inteiro teor desta deliberação aos interessados, alertando-os de que o efeito suspensivo proveniente da interposição de eventuais recursos perante o Tribunal não os exime da devolução dos valores percebidos indevidamente após a respectiva notificação, caso esses não sejam providos, devendo encaminhar os comprovantes dessa notificação a esta Corte no prazo de até 30 (trinta) dias;
9.4. encerrar e arquivar os presentes autos.

Concessão inicial e alterações de aposentadoria.

Primeira Câmara

Ministério Público Federal (MPF).

3. Interessados: José Leovegildo Oliveira Morais (XXX.505.355-XX); Rubens José de Lima (XXX.817.269-XX).

13.1. Ministros presentes: Walton Alencar Rodrigues (Presidente), Bruno Dantas e Vital do Rêgo.
13.2. Ministros-Substitutos presentes: Augusto Sherman Cavalcanti e Weder de Oliveira (Relator).

WEDER DE OLIVEIRA

Em exame, 5 (cinco) atos de aposentadoria (dois de concessão inicial e três de alteração) emitidos pelo Ministério Público Federal (MPF) .
Reproduzo, com ajustes de forma, a instrução do auditor da Secretaria de Fiscalização de Pessoal (Sefip) , (peça 8) , que recebeu anuência do diretor da unidade especializada (peça 9) , bem como manifestação de concordância pelo MP/TCU, representado pelo procurador Sérgio Ricardo Costa Caribé (peça 10) .
" (...) EXAME TÉCNICO  
3.	Ao submeter os atos a críticas automatizadas, detectou-se em alguns atos o pagamento concomitante da vantagem de quintos/décimos, transformada em Vantagem Pessoal Nominalmente Identificada - VPNI, pelo artigo 62-A da Lei 8.112/1990, com a parcela do subsídio.
4.	A Constituição Federal, com redação dada pela Emenda Constitucional 19/1998, em seu art. 39, § 4º, assim estabelece:
"§ 4º O membro de Poder, o detentor de mandato eletivo, os Ministros de Estado e os Secretários Estaduais e Municipais serão remunerados exclusivamente por subsídio fixado em parcela única, vedado o acréscimo de qualquer gratificação, adicional, abono, prêmio, verba de representação ou outra espécie remuneratória, obedecido, em qualquer caso, o disposto no art. 37, X e XI". (Incluído pela Emenda Constitucional nº 19, de 1998) 
5.	Apesar de esse dispositivo constitucional ter sido editado em 1998, sua eficácia somente pode ser aplicada com o advento da Lei 11.144/2005, que instituiu o regime de subsídio no âmbito do Ministério Público da União.
6.   	Além do texto constitucional, constata-se que a jurisprudência de nossas cortes superiores a respeito é abundante e serena. Como precedente, segue decisão STF envolvendo precisamente a percepção de "quintos" com subsídio por membro do Ministério Público da União (no caso, o Ministério Público Federal) :
Ementa
"EMBARGOS DE DECLARAÇÃO NO AGRAVO REGIMENTAL NO RECURSO EXTRAORDINÁRIO. ADMINISTRATIVO. MEMBROS DO MINISTÉRIO PÚBLICO. VENCIMENTOS: VANTAGENS PESSOAIS CUMULADAS COM SUBSÍDIO MENSAL. DIREITO ADQUIRIDO A REGIME JURÍDICO. INEXISTÊNCIA. ABSORÇÃO PELO SUBSÍDIO. PRESERVAÇÃO DO MONTANTE GLOBAL DOS VENCIMENTOS. CONSTITUCIONALIDADE. OMISSÃO, CONTRADIÇÃO OU OBSCURIDADE. INEXISTÊNCIA. ERRO MATERIAL. INOCORRÊNCIA. EFEITOS INFRINGENTES. IMPOSSIBILIDADE. EMBARGOS DE DECLARAÇÃO DESPROVIDOS" (ED no AG. Reg. no RE 798.827/DF, Rel. Ministro Luiz Fux, Primeira Turma, sessão virtual de 9/2/2018 a 19/2/2018, DJe 8/3/2018) .
7.	Para que não fiquem dúvidas quanto à natureza ou à extensão desse julgado, segue transcrição do que anotou na ocasião o relator do feito, Ministro Luiz Fux (grifos acrescidos) :
"A discussão envolvendo o direito a percepção de quintos por ter exercido o cargo de Promotor Chefe fica prejudicada, uma vez que a manutenção dessa vantagem na forma definida no acórdão recorrido está em desacordo com decisões do Tribunal. 
Com efeito, a jurisprudência dominante na Corte é no sentido de que inexiste direito adquirido a regime jurídico, de sorte que, uma vez preservado o montante global dos vencimentos, é constitucional a absorção de vantagens pessoais adquiridas em dado sistema normativo, pela adoção de remuneração paga mediante subsídio em parcela única. 
Além disso, conforme se observa dos precedentes citados, o Tribunal entende que o regime de subsídio é incompatível com outras parcelas remuneratórias de natureza mensal."
8.	Na mesma esteira segue o Superior Tribunal de Justiça:
Ementa
"ADMINISTRATIVO. PROCURADORES FEDERAIS. QUINTOS E DÉCIMOS. ADICIONAL POR TEMPO DE SERVIÇO. CUMULAÇÃO. SUBSÍDIO. LEI 11.358/2006. MP 305/2006. IMPOSSIBILIDADE. DIREITO ADQUIRIDO.  INEXISTÊNCIA. 1. É pacífico o entendimento desta Corte no sentido de que 'os servidores públicos não têm direito adquirido a regime de remuneração, mas sim à  irredutibilidade de vencimento, não havendo falar em direito adquirido ao recebimento de adicionais ou vantagens pessoais após a edição  da  Lei 11.358/2006, que instituiu nova forma de remuneração por meio de subsídio fixado em parcela única' (...) " (AgInt no REsp 1233179/RS, Rel. Ministro Sérgio Kukina, Primeira Turma, julgado em 4/5/2017, DJe 11/5/2017) .
9.	Ao tratar o tema no âmbito do Acórdão 3332/2015-TCU-Plenário (Ministra-Relatora Ana Arraes) , este Tribunal foi claro ao informar que a remuneração por subsídio deve ocorrer por meio de parcela única (art. 39, § 4º, da Constituição Federal) , ressalvadas as verbas de caráter indenizatório, entre as quais não se incluem as decorrentes da incorporação de quintos/décimos.
10.	No mesmo sentido foi o Acórdão 837/2014-TCU-Plenário (Ministro-Relator André de Carvalho) , segundo o qual este Tribunal entendeu que, após a entrada em vigor da Lei 11.143/2005, que instituiu o subsídio para a magistratura, seria vedado o acréscimo de qualquer gratificação, adicional, abono, prêmio, verba de representação ou outra espécie remuneratória ao subsídio, em face da regra imposta pelo art. 39, § 4º, da Constituição Federal.
11.	Então, com o advento da Lei 11.144/2005, o membro do Ministério Público da União somente poderá perceber sua remuneração por intermédio de subsídio fixado em parcela única. Admite-se tão somente o pagamento de parcela complementar para se evitar o decesso remuneratório, que deverá ser absorvida pelos aumentos ocorridos.
12.	Destaque-se, ainda, o entendimento do STF acerca da inexistência de direito adquirido em face de novo regime jurídico:
"EMENTA: AGRAVO REGIMENTAL NO RECURSO EXTRAORDINÁRIO. CONSTITUCIONAL. ADMINISTRATIVO. GRATIFICAÇÃO DE FUNÇÃO INCORPORADA. LEIS COMPLEMENTARES 39/85 E 41/86 DO ESTADO DA PARAÍBA. IRREDUTIBILIDADE DA REMUNERAÇÃO. LEGISLAÇÃO LOCAL. FATOS E PROVAS. SÚMULAS 279 E 280 DO SUPREMO TRIBUNAL FEDERAL. 1. O Supremo Tribunal Federal fixou jurisprudência no sentido de que não há direito adquirido a regime jurídico-funcional pertinente à composição dos vencimentos ou à permanência do regime legal de reajuste de vantagem, desde que eventual modificação introduzida por ato legislativo superveniente preserve o montante global da remuneração, não acarretando decesso de caráter pecuniário. Precedentes. (...) 
 (RE-AgR 295750/PB) "
13.	Passa-se a análise dos atos em destaque:
	Atos de JOSÉ LEOVEGILDO OLIVEIRA MORAIS
	NC 10802304-04-2015-000074-3 (concessão inicial) 
14.	A aposentadoria se deu na modalidade voluntária, com proventos integrais, calculados com base na última remuneração do cargo em que se deu aposentadoria, com fundamento no art. 129, § 4º, e art. 93, inciso VI, da Constituição Federal.
15.	Uma vez que o interessado ingressou como membro do Ministério Público Federal em 10/4/1992, constata-se que ele implementou os requisitos para se aposentar até 16/12/1998, consoante requisitos do fundamento concessório.
16.	Detectou-se que o interessado incorporou parte do percentual de anuênios e uma parcela dos quintos/décimos, transformado em VPNI, oriundo de outro cargo público ocupado antes de seu ingresso no Ministério Público Federal.
17.	Nesse caso, deve ser levado em consideração a decisão do STF no âmbito do RE 587371, com Repercussão Geral, onde foi definida a seguinte tese:
"Não encontra amparo constitucional a pretensão de acumular, no cargo de magistrado ou em qualquer outro, a vantagem correspondente a "quintos", a que o titular fazia jus quando no exercício de cargo diverso".
18.	Assim, ao proferir essa decisão, o STF entendeu que seria vedada a incorporação, aos vencimentos de magistrados, de "quintos" adquiridos anteriormente ao ingresso na magistratura por exercício de função comissionada em cargo público. O caso tratado nos autos envolvia juízes do Tribunal de Justiça do Distrito Federal e dos Territórios (TJDFT) . Por analogia, tal decisão também se aplicaria aos membros do Ministério Público da União.
19.	Segundo o voto do relator, ministro Teori Zavascki, a Corte aplicou jurisprudência firmada em diversos precedentes no sentido de que não há direito adquirido a regime jurídico. "Os direitos adquiridos somente podem ser legitimamente exercidos nos termos em que foram formados, segundo a estrutura que lhes conferiu correspondente regime jurídico, no âmbito do qual foram adquiridos", afirmou o ministro.
20.	Tais direitos, segundo ele, "não estão revestidos da qualidade que os demandantes (autores da ação inicial pleiteando o benefício) pretendem lhes dar, ou seja: de uma espécie de portabilidade, que permite exercê-los fora da relação em que se originaram, ainda mais quando tal relação não subsiste". Ainda de acordo com o ministro, a Constituição Federal não prevê a possibilidade de um sistema híbrido, em que se possam incorporar vantagens de um regime jurídico a outro, em outra carreira. 
21.	Desse modo, segundo essa decisão do STF, a incorporação de qualquer parcela remuneratória oriunda de outro regime jurídico seria vedada, razão pela qual o ato em destaque deve ser apreciado pela ilegalidade.
	NC 10802304-04-2015-000075-1 (alteração) 
22.	Ao analisar esse ato de alteração, esta Unidade Técnica não conseguiu identificar qualquer elemento que modificou o ato inicial e seja objeto de apreciação pelo TCU. Nesse caso, propõe-se que o ato seja excluído da base Sisac, uma vez que não há, em relação ao ato inicial, qualquer modificação que pudesse ser examinada.
	NC 10802304-04-2015-000076-0 (alteração) 
23.	Consoante esclarecimentos do Gestor de Pessoal, o ato de alteração em destaque foi submetido à deliberação do TCU a fim de que seja analisado o pagamento cumulativo de subsídio com a vantagem pessoal decorrente da incorporação de quintos, em razão do cumprimento do disposto na Resolução CNMP 9/2006.
24.	Como já foi explanado acima, é incompatível com a Constituição Federal ou jurisprudência do Supremo Tribunal Federal o pagamento de quintos/décimos para os membros do Ministério Público da União.
25.	Sabe-se, conforme justificado pelo Gestor de Pessoal, que o MPU paga essa parcela aos seus membros com amparo na Resolução 9/2006 do Conselho Nacional do Ministério Público.
26.	Ao analisar caso semelhante em ralação a ato de concessão de aposentadoria de membro do poder judiciário, no âmbito do Acórdão 442/2014 - TCU - Plenário (Ministro-Relator Raimundo Carreiro) , este Tribunal ressaltou que "considerando as competências constitucionais conferidas ao Congresso Nacional, em sede de controle externo, exercidas com o auxílio do Tribunal de Contas da União, os acórdãos da Corte de Contas têm prevalência sobre as orientações normativas de outros órgãos da Administração Pública Federal, inclusive sobre as do Conselho Nacional de Justiça (CNJ) ".
27.	Outra decisão também nesse sentido foi no âmbito do Acórdão 1055/2017-TCU-Plenário (Ministro-Relator Augusto Nardes) , onde este Tribunal entendeu que "as deliberações do TCU, em matérias de sua competência, devem ser adotadas pelos órgãos do Poder Judiciário mesmo em caso de eventual conflito com o Conselho Nacional de Justiça, conforme preconiza textualmente o art. 103-B, § 4º, inciso II, in fine, da Constituição Federal".
28.	Portanto, uma vez que a Constituição Federal somente admite o pagamento do subsídio em parcela única, assim como jurisprudência do Supremo Tribunal Federal que não admite a transposição de vantagem pessoal de um regime jurídico a outro, entende-se que o pagamento da parcela de quintos ao interessado está indevido, devendo o ato ser apreciado pela ilegalidade.
	Atos de RUBENS JOSÉ DE LIMA
	NC 10802304-04-2016-000056-8 (concessão inicial) 
29.	A aposentadoria se deu na modalidade voluntária, com proventos integrais, calculados com base na última remuneração do cargo em que se deu aposentadoria, com fundamento no art. 129, § 4º, e art. 93, inciso VI, da Constituição Federal.
30.	Uma vez que o interessado ingressou como membro do Ministério Público Federal em 15/12/1989, constata-se que ele implementou os requisitos para se aposentar, consoante requisitos do fundamento concessório.
31.	Detectou-se que o interessado incorporou parte do percentual de anuênios e a integralidade das parcelas de quintos/décimos, transformado em VPNI, oriundo de outro cargo público ocupado antes de seu ingresso no Ministério Público Federal.
32.	Pelos mesmos argumentos explanados para análise do primeiro ato de aposentadoria acima, o ato em destaque também deve ser apreciado pela ilegalidade, em razão da incorporação de parte do percentual de anuênios e das parcelas de quintos/décimos, oriunda de outro regime jurídico.
	NC 10802304-04-2016-000072-0 (alteração) 
33.	Consoante esclarecimentos do Gestor de Pessoal, o ato de alteração em destaque foi submetido à deliberação do TCU a fim de que seja analisado o pagamento cumulativo de subsídio com a vantagem pessoal decorrente da incorporação de quintos, em razão do cumprimento do disposto na Resolução CNMP 9/2006.
34.	Pelos mesmos argumentos explanados para análise do primeiro ato de aposentadoria acima, o ato em destaque também deve ser apreciado pela ilegalidade, em razão do pagamento concomitante de subsídio com quintos/décimos, assim como averbação de vantagem adquirida em outro regime jurídico.
35.	Nada obstante, visto que não há elementos nos autos que demonstram a participação dos interessados na aprovação da Resolução do CNMP 9/2006, que permitiu o pagamento dos quintos/décimos aos membros do Ministério Público da União, propõe-se dispensar a devolução dos valores indevidamente recebidos de boa-fé, nos termos do Enunciado 106 da Súmula de Jurisprudência deste Tribunal.
CONCLUSÃO 
36.	A abrangência e a profundidade das verificações levadas a efeito fundamentam convicção de que:
	a) os atos iniciais de aposentadoria dos interessados, submetidos a registro sob número de controle 10802304-04-2015-000074-3 e 10802304-04-2016-000056-8 devem ser apreciados pela ilegalidade, em razão do pagamento de anuênios e quintos/décimos oriundo de averbação de outro regime jurídico, o que estaria em desacordo com jurisprudência do Supremo Tribunal Federal, no âmbito do RE 587371;
	b) o ato de alteração de aposentadoria de JOSÉ LEOVEGILDO OLIVEIRA MORAIS, submetido a registro sob número de controle 10802304-04-2015-000075-1, pode ser excluído da base Sisac, uma vez que não há, em relação ao ato inicial, qualquer modificação que pudesse ser examinada;
	c) os atos de alteração de aposentadoria dos interessados, submetidos a registro sob número de controle 10802304-04-2015-000076-0 e 10802304-04-2016-000072-0, devem ser apreciados pela ilegalidade, em virtude do pagamento de parcela de quintos/décimos, transformada em VPNI, em descordo com o art. 39, § 4º, da Constituição Federal, jurisprudência do Supremo Tribunal Federal e do Tribunal de Contas da União.
PROPOSTA DE ENCAMINHAMENTO
37.	Ante o exposto, com fundamento nos arts. 71, inciso III, da Constituição Federal, 1o, inciso V, e 39, inciso II, da Lei 8.443/1992 e 260, § 1o, do Regimento Interno do Tribunal de Contas da União, propõe-se:
a)  considerar ilegais e negar os registros dos atos dos interessados, submetidos a registro sob número de controle 10802304-04-2015-000074-3, 10802304-04-2016-000056-8, 10802304-04-2015-000076-0 e 10802304-04-2016-000072-0.
b) dispensar o ressarcimento das quantias indevidamente recebidas de boa-fé, consoante o disposto no Enunciado 106 da Súmula de Jurisprudência do TCU;
c) determinar à SEFIP que exclua da base Sisac o ato de alteração de aposentadoria de JOSÉ LEOVEGILDO OLIVEIRA MORAIS, submetido a registro sob número de controle 10802304-04-2015-000075-1;
d) determinar à Unidade Jurisdicionada que:
d.1) faça cessar, com base no art. 262, caput, do Regimento Interno do TCU, c/c art. 19, inciso II, da IN TCU 78/2018, o pagamento das parcelas apontadas como irregulares, no prazo 15 (quinze) dias, contados a partir da ciência desta deliberação, sujeitando-se a autoridade administrativa omissa à responsabilidade solidária;
d.2) emita novos atos iniciais de aposentadoria dos interessados e submeta-os a registro no prazo de trinta dias, após corrigida a falha que ensejou na ilegalidade;
d.3) comunique os interessados do teor desta decisão, alertando-os de que o efeito suspensivo proveniente da interposição de eventuais recursos não os eximem da devolução dos valores percebidos indevidamente após a respectiva notificação, caso os recursos não sejam providos;
d.4) no prazo de trinta dias, contados da ciência da decisão, envie a este Tribunal documentos comprobatórios de que os interessados estão cientes do julgamento deste Tribunal."
É o relatório.

não há.

Procurador Sérgio Ricardo Costa Caribé.

APOSENTADORIA. MEMBROS DO MINISTÉRIO PÚBLICO DA UNIÃO. PERCEPÇÃO CUMULATIVA, NOS PROVENTOS, DE SUBSÍDIO, DE "QUINTOS" E DE "ANUÊNIOS" ORIUNDOS DE OUTRO CARGO PÚBLICO ANTERIORMENTE OCUPADO. VEDAÇÃO CONSTITUCIONAL EXPRESSA. ILEGALIDADE DE QUATRO ATOS. EXCLUSÃO DE UM ATO DE ALTERAÇÃO POR NÃO APRESENTAR MODIFICAÇÃO DO ATO INICIAL. SÚMULA 106. ILEGALIDADE DO ATO. DETERMINAÇÕES. CIÊNCIA.

APOSENTADORIA (APOS)

Trata-se de 5 (cinco) atos de aposentadoria (dois de concessão inicial e três de alteração) emitidos pelo Ministério Público Federal (MPF) .
A Secretaria de Fiscalização de Pessoal (Sefip) esclarece, inicialmente, que a remuneração de membros de poderes se dá por meio de parcela única (art. 39, § 4º, da Constituição Federal, e, no caso de membros do MPF, com efeitos regulamentados pela Lei 11.144/2005) .
Ato contínuo, propõe a ilegalidade dos atos acostados às peças 2, 3, 5, e 6 porque identificou, nos dados de vantagens dos interessados, o pagamento de rubrica referente à incorporação de "quintos" de forma cumulada aos subsídios (percebidos por força da Lei 11.144/2005, acima citada) , em conflito à jurisprudência firmada pelo Supremo Tribunal Federal (RE 798.827/DF) , pelo Superior Tribunal de Justiça (REsp1233179/RS) e também por esta Corte de Contas (Acórdão 3332/2014-TCU-Plenáriolenário) .
Ademais, identificou o pagamento de anuênios nas peças 3 e 6, o que está em desacordo com "o Acórdão 837/2014-TCU-Plenário (Ministro-Relator André de Carvalho) , segundo o qual este Tribunal entendeu que, após a entrada em vigor da Lei 11.143/2005, que instituiu o subsídio para a magistratura, seria vedado o acréscimo de qualquer gratificação, adicional, abono, prêmio, verba de representação ou outra espécie remuneratória ao subsídio, em face da regra imposta pelo art. 39, § 4º, da Constituição Federal."
Quanto ao ato de alteração acostado à peça 4, não identificou "qualquer elemento que modificou o ato inicial", propondo sua exclusão da base Sistema de Apreciação e Registro dos Atos de Admissão e Concessões (Sisac) .
O MP/TCU anuiu à proposta de mérito da Sefip, reforçando a jurisprudência aplicada ao caso, com o "entendimento firmado pelo Supremo Tribunal Federal (STF) , com repercussão geral reconhecida, no âmbito do RE 587.372/DF" (peça 10) .
Acolho as análises empreendidas pela unidade instrutiva especializada e pelo MP/TCU, sem prejuízo de tecer algumas considerações.
A peça 4 deve ser excluída da base do Sisac porque, mesmo sendo alteração, não traz elemento modificativo do ato inicial.
Conforme consta do campo esclarecimentos do gestor de pessoal nas peças 2 e 5, a alteração dos fundamentos das aposentadorias em análise se baseou na Resolução CNMP 09/2006:
"Faz-se necessário submeter este ato de alteração à deliberação do órgão de controle externo a fim de que seja apreciado o pagamento cumulativo de subsídio com vantagem pessoal decorrente da incorporação de quintos, em razão do cumprimento do disposto da resolução CNMP Nº 09/2006."
As peças 3 e 6 (concessões iniciais) não trazem justificativas para a manutenção das rubricas referentes a quintos incorporados por transposição de um regime diferente ao utilizado para concessão das aposentadorias em análise.
Como já apresentado pela Sefip, a CFB/1988 definiu que a remuneração dos membros do Ministério Público seja feita exclusivamente por subsídio fixado em parcela única (art. 39, §4º da CF/1988) , ao qual não pode ser incorporado o pagamento de vantagens pessoais ou as de qualquer outra natureza (exceto as de caráter indenizatório ou de parcela complementar, a fim de evitar o decesso remuneratório) , limitado ao subsídio mensal, em espécie, dos ministros do Supremo Tribunal Federal (art. 37, inc. XI, CF/1988) .
Já em 2009, o ministro Benjamin Zymler, por meio do Acórdão 664/2009-TCU-Primeira Câmara, salientou que:
" (...) após a edição da Lei n.º 11.144/2005, que definiu o valor do subsídio do Procurador-Geral da República, não mais deve remanescer o pagamento dessas vantagens, uma vez que os membros do Ministério Público são remunerados sob a forma de subsídio. Contudo, caso a mudança na estrutura remuneratória tenha acarretado, momentaneamente, redução dos proventos, é assegurado o pagamento de parcela suplementar, equivalente a essa diferença, até que os aumentos posteriores dos valores pagos a título de subsídio venham a compensar essa perda".
Convém anotar, ainda, que, em reunião plenária de 14/11/2013, ao apreciar o recurso extraordinário 587.371/DF, o STF assentou, em sede de repercussão geral, a tese de que " (...) não encontra amparo constitucional a pretensão de acumular, no cargo de magistrado ou em qualquer outro, a vantagem correspondente a 'quintos', a que o titular fazia jus quando no exercício de cargo diverso".
A alegação de suporte em resolução emitida pelo Conselho Nacional do Ministério Público, CNMP 09/2006, para o pagamento da rubrica cumulativamente com os subsídios também foi objeto de representação formulada MP/TCU, TC Processo 017.382/2006-7. Ao apreciar a matéria, o Tribunal considerou "que o inciso V do art. 4º da Resolução CNMP 9, de 5 de junho de 2006, colide com as disposições do §4º do art. 39 da Constituição Federal, o que acarreta ausência de fundamentação para pagamentos decorrentes de sua aplicação" (Acórdão 3332/2015-TCU-Plenário) .
Por essa razão, uma vez que as rubricas referentes a "quintos" e "anuênios" (GATS, específicas nos atos das peças 3 e 6) não se incluem na exceção prevista de parcela complementar no caso de redução de proventos acarretada por mudança na estrutura remuneratória, os atos das peças 2, 3, 5 e 6 devem ser considerados ilegais, negando-lhes o registro.
Nesse sentido, recentes decisões desta Corte de Contas, acórdãos 1121/2020, 1178/2020, 870/2020-TCU-Plenário, 3138/2020, 3137/2020 e 10435/2019-TCU-1ª Câmara, 5214/2020-TCU-2ª Câmara.
Assim, deve ser determinado ao Ministério Público Federal que emita novos atos, com a supressão das parcelas referente aos "quintos" e "anuênios", com exceção do ato acostado à peça 4, que deve ser excluído da base do Sisac.
Uma vez que os atos foram enviados a esta Corte de Contas há menos de 5 (cinco) anos, podem ser apreciados sem a necessidade de prévia oitiva dos interessados, nos termos do Acórdão 587/2011-TCU-Plenário.
Com fundamento na Súmula TCU 106, cabe dispensar a devolução dos valores indevidamente recebidos de boa-fé.
Diante do exposto, manifesto-me pela aprovação do acórdão que ora submeto à apreciação deste Colegiado.
TCU, Sala das Sessões Ministro Luciano Brandão Alves de Souza, em 1 de dezembro de 2020.
Weder de Oliveira 
Relator